---
title: "Лабораторная работа №2"
author: "Кравчук Д. А."
date: "27 12 2020"
output: 
  word_document: 
    reference_docx: word_STyles.docx
---

```{r setup, include = FALSE}
# Загрузка библиотек
library('knitr')
library('stats')
knitr::opts_chunk$set(echo = FALSE)
#счётчик для таблиц
table.num <- 1
#счётчик для рисунков
pic.num <- 1
```


## Импорт данных
Импортируем объекты, сохранённые в рабочем пространстве по итогу лабораторной №1.
```{r}
# загрузка объектов из сохранённого рабочего пространства
load('test_lab1_Kravchuk.RData')
# просмотр списка объектов
ls()
# Информация по переменной reg.df
```
# Раздел I.

## Изначальная регрессионная модель, основанная на Лабораторной №1
Модель 0: $Y = -265332.28 + 1.78 \cdot X1 + 11.22\cdot X2 + 2576.01\cdot X3 + 21.92\cdot X4$, где

* `Y` (*IndProd*) – Индексы промышленного производства.   

* `X1` (*PromPrices*) – Индексы цен производителей промышленных товаров по видам экономической деятельности: обрабатывающие производства.    

* `X2` (*FundsDeter*) – Степень износа основных фондов.

* `X3` (*CapInvests*) – Инвестиции в основной капитал на душу населения

* `X4` (*CreditsIndebted*) – Задолженность по кредитам в рублях, предоставленным кредитными организациями юридическим лицам

По количеству `r nrow(reg.df)`-x наблюдений.

## Оценка параметров этой модели

#### Таблица `r table.num` - описательные статистики модели 1
```{r}
# множественная регрессия для всех регионов
fit.1 <- lm(IndProd ~ PromPrices + FundsDeter + CreditsIndebted, 
            data = reg.df)
kable(round(summary(fit.1)$coef, 4))
table.num <- table.num + 1
#summary(fit.1) # незначимые параметры
#построим график
par(mfrow = c(1, 3))
plot(IndProd ~ PromPrices + FundsDeter + CreditsIndebted, 
            data = reg.df)
reg <- lm(IndProd ~ PromPrices + FundsDeter + CreditsIndebted, 
            data = reg.df)
coeff = coefficients(reg)
abline(reg, col="red")
par(mfrow = c(1, 1))
pic.num <- pic.num + 1
```

#### Рис. `r pic.num`. график разброса начальной модели


**Проверка значимости для коэффициента при PromPrices.**

H0: (параметр) коэфф. при PromPrices равен 0 в генеральной совокупности (не значим);

H1: (параметр) коэфф. при PromPrices не равен 0 в генеральной совокупности (значим).

Проверим значимость при помощи p-значения.

**Напоминание:**
*Сравниваем p-значение и $\alpha$ (Уровень значимости = 0,05);*
*Если p-значение > $\alpha$, то принимается гипотеза H0, в ином случае принимается противоположная гипотеза H1.*

P-значение при PromPrices = $0,000 < \alpha$ => принимается гипотеза H1. **Параметр значим.**

**Проведём похожую проверку коэффициента при FundsDeter.**

P-значение при FundsDeter = $0,0000 < \alpha$ => принимается гипотеза H1. **Параметр значим.**

**Проведём похожую проверку коэффициента при CreditsIndebted.**

P-значение при CreditsIndebted = $0,0000 < \alpha$ => принимается гипотеза H1. **Параметр значим.**

Все имеющиеся параметры значимы, исключать регрессоры не требуется. $R^2 =$ `r round(summary(fit.1)$r.sq, 3)`. 97% исходного разброса зависимой переменной Y (ВРП) объясняет разброс объясняющих переменных X1 (Инвестиции в основной капитал), X2 (Расходы консолидированных бюджетов субъектов Российской Федерации: на национальную экономику) и X4 (Внутренние затраты на научные исследования и разработки).

Явный вид модели 1: $IndProd = -24012.1 + 1.7950 \cdot PromPrices + 11.2027\cdot FundsDeter + 21.9548\cdot CreditsIndebted$.

## Модель с переменной структурой по федеральным округам.

Построим модель с переменной структурой, используя принадлежность каждого региона к одному из восьми федеральных округов.
Включим фиктивные переменные как в константу, так и в коэффициенты.
Общий вид модели с переменной структурой.

#### Таблица `r table.num` - описательные статистики модели по федеральным округам
```{r}
fit.1.fo <- lm(IndProd ~ FO*(PromPrices + FundsDeter + CreditsIndebted), 
            data = reg.df) 
kable(round(summary(fit.1.fo)$coef, 4))
table.num <- table.num + 1
```

Модель в целом незначима, но скорректированный коэффициент
детерминации у неё выше, чем у модели по всем регионам (`r round(summary(fit.1.fo)$r.sq, 3)*100`%). У неё много незначимых параметров.
Исключать их последовательно вручную трудоёмко, поэтому мы воспользуемся пользовательской функцией, которая
проводит процедуру последовательного исключения регрессоров.

Сначала сгенерируем матрицу независимых переменных функцией
*model.matrix()*. После загружаем функцию для исключения незначимых регрессоров
из файла «removeFactorsByPValue.R» в рабочей директории и применяем её
к модели с переменной структурой.

### Модель без поправки:

Явный вид модели 2: $IndProd = 24825,46 + 1.7319 \cdot PromPrices + 12.4521 \cdot FundsDeter - 6.3987 \cdot CreditsIndebted + 6.0506 \cdot FOПФО.PromPrices + 0.4731 \cdot FOУФО.PromPrices - 1.3805	\cdot FOЦФО.PromPrices  - 1.3805 \cdot FOЦФО.PromPrices - 1.0176 \cdot FOЮФО.PromPrices - 41.3695 \cdot FOПФО.FundsDeter - 11.7535 \cdot FOСЗФО.FundsDeter + 8.6405 \cdot FOЦФО.FundsDeter + 28.2599 \cdot FOСЗФО.CreditsIndebted + 22.0211 \cdot FOСФО.CreditsIndebted + 20.8084 \cdot FOУФО.CreditsIndebted	+ 22.9172	\cdot FOЦФО.CreditsIndebted + 60.7067 \cdot FOЮФО.CreditsIndebted$.

#### Таблица `r table.num` - описательные статистики модели по федеральным округам без поправки
```{r}
# создаём фрейм со всеми переменными-факторами (создаём фиктивные)
X.matrix <- model.matrix(IndProd ~ FO*(PromPrices + FundsDeter + CreditsIndebted), 
            data = reg.df)
# присоединяем независимую переменную
data.fit <- cbind(IndProd = reg.df$IndProd, 
                  data.frame(X.matrix)[, -1])
# сохраняем для следующей лабораторной
data.fit.1.fo <- data.fit
# функция с последовательным исключением незначимых регрессоров
source('https://raw.githubusercontent.com/aksyuk/R-Practice-basics/master/user_functions/removeFactorsByPValue.R')
# применяем процедуру, сначала без поправок на p-значения
fit.1.fo <- removeFactorsByPValue(data = data.fit, 
                                   y.var.name = 'IndProd')
kable(round(summary(fit.1.fo)$coef, 4))
table.num <- table.num + 1
```
Все коэффициенты модели значимы и она имеет высокий уровень коэффициента детерминации. ($R^2 =$ `r round(summary(fit.1.fo)$r.sq, 3)`)




### Модель с поправкой Бонферрони:

Явный вид модели 3: $IndProd = 78240.44 + 1.9575 \cdot PromPrices + 1.6602 \cdot FOПФО.PromPrices - 2.2150	\cdot FOЦФО.PromPrices + 15.7997 \cdot FOУФО.FundsDeter + 20.7943 \cdot FOЦФО.FundsDeter + 20.1379 \cdot FOСЗФО.CreditsIndebted + 	31.8390 \cdot FOСФО.CreditsIndebted + 19.7434	\cdot FOЦФО.CreditsIndebted + 41.2278 \cdot FOЮФО.CreditsIndebted $.


#### Таблица `r table.num` - описательные статистики модели по федеральным округам с поправкой Бонферрони
```{r}
# теперь с поправкой Бонферрони
fit.1.foB <- removeFactorsByPValue(data = data.fit, 
                                   y.var.name = 'IndProd',
                                   p.adj.method = 'bonferroni')
kable(round(summary(fit.1.foB)$coef, 4))
table.num <- table.num + 1
```
Коэффициенты модели значимы, однако коэффициент детерминации слегка понизился ($R^2 =$ `r round(summary(fit.1.foB)$r.sq, 3)`).

## Сравнение моделей по качеству.

Сравним три полученные модели: изначальную, с поправкой по ФО и без поправки по ФО.


#### Таблица `r table.num` - сравнение трёх моделей
```{r}
# модели с фактором 
# список построенных моделей
models.list <- list(fit.1, fit.1.foB, fit.1.fo)
names(models.list) <- c('fit.1', 'fit.1.foBonferroni', 'fit.1.fo')
# фрейм с характеристиками четырёх моделей
df.goodness.of.fit <- data.frame(Модель = names(models.list), 
                                       R.2.скорр = 0,
                                       F.расч = 0,
                                       Станд.Ошибка = 0)
for (i in 1:length(models.list)) {
  # скорректированный R-квадрат
  df.goodness.of.fit[i, 'R.2.скорр'] <- 
    round(summary(models.list[[i]])$adj.r.squared, 3)
  # F расчётное
  df.goodness.of.fit[i, 'F.расч'] <- 
    round(summary(models.list[[i]])$fstatistic[1], 2)
  # стандартная ошибка
  df.goodness.of.fit[i, 'Станд.Ошибка'] <- 
    round(summary(models.list[[i]])$sigma, 1)
}
kable(df.goodness.of.fit)
table.num <- table.num + 1
```

Результат: 

Среднее по Y = 653467.5;

По столбцу $R^2$ больше всего подходит вторая модель;
По столбцу F.расч - вторая;
По минимальной Стандартной ошибке - вторая.

Таким образом, модель по федеральным округам без поправки (fit.1.fo) наиболее предпочтительна.

**Явный вид модели 3: $IndProd = 24825,46 + 1.7319 \cdot PromPrices + 12.4521 \cdot FundsDeter - 6.3987 \cdot CreditsIndebted + 6.0506 \cdot FOПФО.PromPrices + 0.4731 \cdot FOУФО.PromPrices - 1.3805	\cdot FOЦФО.PromPrices  - 1.3805 \cdot FOЦФО.PromPrices - 1.0176 \cdot FOЮФО.PromPrices - 41.3695 \cdot FOПФО.FundsDeter - 11.7535 \cdot FOСЗФО.FundsDeter + 8.6405 \cdot FOЦФО.FundsDeter + 28.2599 \cdot FOСЗФО.CreditsIndebted + 22.0211 \cdot FOСФО.CreditsIndebted + 20.8084 \cdot FOУФО.CreditsIndebted	+ 22.9172	\cdot FOЦФО.CreditsIndebted + 60.7067 \cdot FOЮФО.CreditsIndebted$.**

* * *

* * *

# Раздел II.

## Изначальная регрессионная модель для логарифмированных данных, основанная на Лабораторной №1
Модель 0: $Y = -1.9081 + 0.78 \cdot X1 + 0.0717\cdot X2 + 0.9032\cdot X3 + 0.1303\cdot X4$, где

* `Y` (*IndProd*) – ВРП.   

* `X1` (*PromPrices*) – Инвестиции в основной капитал.    

* `X2` (*FundsDeter*) – Расходы консолидированных бюджетов субъектов Российской Федерации: на национальную экономику.

* `X3` (*CapInvests*) – Использование информационных и коммуникационных технологий в организациях: персональные компьютеры.

* `X4` (*CreditsIndebted*) – Внутренние затраты на научные исследования и разработки.

По количеству `r nrow(DF1)`-x наблюдений.

## Оценка параметров этой модели


#### Таблица `r table.num` - описательные статистики логарифмированной модели 1

```{r}
# множественная регрессия для всех регионов на логарифмированных данных
fit.11 <- lm(IndProd ~ PromPrices + CreditsIndebted, 
            data = DF1)
kable(round(summary(fit.11)$coef, 4))  # незначимые параметры
table.num <- table.num + 1
#построим график
par(mfrow = c(1, 2))
plot(IndProd ~ PromPrices +  CreditsIndebted, 
            data = DF1)
coeff = coefficients(reg)
abline(reg, col = "red")
par(mfrow = c(1, 1))
pic.num <- pic.num + 1
```

#### Рис. `r pic.num`. график разброса начальной логарифмированной модели

## Проверка значимости для логарифмированных значений:

**Проверка значимости для коэффициента при PromPrices.**

H0: (параметр) коэфф. при PromPrices равен 0 в генеральной совокупности (не значим);

H1: (параметр) коэфф. при PromPrices не равен 0 в генеральной совокупности (значим).

Проверим значимость при помощи p-значения. ( $\alpha = 0,05$ )

P-значение при PromPrices = $0 < \alpha$ => принимается гипотеза H1. **Параметр значим.**

**Проведём похожую проверку коэффициента при CreditsIndebted.**

P-значение при CreditsIndebted = $0 < \alpha$ => принимается гипотеза H1. **Параметр значим.**

Все имеющиеся параметры значимы, исключать регрессоры не требуется. $R^2 =$ `r round(summary(fit.11)$r.sq, 3)`. 94% исходного разброса зависимой переменной Y (ВРП) объясняет разброс объясняющих переменных X1 (Инвестиции в основной капитал), X4 (Внутренние затраты на научные исследования и разработки).

Явный вид модели 1: $IndProd = 2.1863 + 0.8454 \cdot PromPrices + 0.1249 \cdot CreditsIndebted$.

## Модель с переменной структурой по федеральным округам (логарифмированные данные).

Построим модель с переменной структурой, используя принадлежность каждого региона к одному из восьми федеральных округов.
Включим фиктивные переменные как в константу, так и в коэффициенты.
Общий вид модели с переменной структурой.

#### Таблица `r table.num` - описательные статистики логарифмированной модели по федеральным округам
```{r}
fit.11.fo <- lm(IndProd ~ FO*(PromPrices + CreditsIndebted), 
            data = DF1) 
kable(round(summary(fit.11.fo)$coef, 4))
table.num <- table.num + 1
```

Модель в целом незначима, но скорректированный коэффициент
детерминации у неё выше, чем у модели по всем регионам (`r round(summary(fit.11.fo)$r.sq, 3)*100`%). У неё много незначимых параметров.
Исключать их последовательно вручную трудоёмко, поэтому мы воспользуемся пользовательской функцией, которая
проводит процедуру последовательного исключения регрессоров.

Сначала сгенерируем матрицу независимых переменных функцией
*model.matrix()*. После загружаем функцию для исключения незначимых регрессоров
из файла «removeFactorsByPValue.R» в рабочей директории и применяем её
к модели с переменной структурой.


### Модель без поправки:

Явный вид модели 2: $IndProd = 2.1863 + 0.8454 \cdot PromPrices + 0.1249 \cdot CreditsIndebted$

#### Таблица `r table.num` - описательные статистики логарифмированной модели по федеральным округам без поправки
```{r}
# создаём фрейм со всеми переменными-факторами (создаём фиктивные)
X.matrix <- model.matrix(IndProd ~ FO*(PromPrices + CreditsIndebted), 
            data = DF1)
# присоединяем независимую переменную
data.fit <- cbind(IndProd = DF1$IndProd, 
                  data.frame(X.matrix)[, -1])
# сохраняем для следующей лабораторной
data.fit.11.fo <- data.fit
# функция с последовательным исключением незначимых регрессоров
source('https://raw.githubusercontent.com/aksyuk/R-Practice-basics/master/user_functions/removeFactorsByPValue.R')
# применяем процедуру, сначала без поправок на p-значения
fit.11.fo <- removeFactorsByPValue(data = data.fit, 
                                   y.var.name = 'IndProd')
kable(round(summary(fit.11.fo)$coef, 4))
table.num <- table.num + 1
```
Все коэффициенты модели значимы и она имеет высокий уровень коэффициента детерминации. $R^2 =$ `r round(summary(fit.11.fo)$r.sq, 3)`.




### Модель с поправкой Бонферрони:

Явный вид модели 3: $IndProd = 2.1863 + 0.8454 \cdot PromPrices + 0.1249 \cdot CreditsIndebted$.


#### Таблица `r table.num` - описательные статистики логарифмированной модели по федеральным округам с поправкой Бонферрони
```{r}
# теперь с поправкой Бонферрони
fit.11.foB <- removeFactorsByPValue(data = data.fit, 
                                   y.var.name = 'IndProd',
                                   p.adj.method = 'bonferroni')
kable(round(summary(fit.11.foB)$coef, 4))
table.num <- table.num + 1
```
Коэффициент модели при *FOСКФО.RKBS.2012* значим, однако коэффициент детерминации заметно понизился ($R^2 =$ `r round(summary(fit.11.foB)$r.sq, 3)`).



## Сравнение моделей по качеству.

Сравним две полученные модели: изначальную и без поправки по ФО.

#### Таблица `r table.num` - сравнение двух логарифмированных моделей
```{r}
# модели с фактором
# список построенных моделей
models.list <- list(fit.11, fit.11.fo, fit.1.foB)
names(models.list) <- c('fit.11', 'fit.11.fo', 'fit.11.foB')
# фрейм с характеристиками четырёх моделей
df.goodness.of.fit <- data.frame(Модель = names(models.list), 
                                       R.2.скорр = 0,
                                       F.расч = 0,
                                       Станд.Ошибка = 0)
for (i in 1:length(models.list)) {
  # скорректированный R-квадрат
  df.goodness.of.fit[i, 'R.2.скорр'] <- 
    round(summary(models.list[[i]])$adj.r.squared, 3)
  # F расчётное
  df.goodness.of.fit[i, 'F.расч'] <- 
    round(summary(models.list[[i]])$fstatistic[1], 2)
  # стандартная ошибка
  df.goodness.of.fit[i, 'Станд.Ошибка'] <- 
    round(summary(models.list[[i]])$sigma, 3)
}
kable(df.goodness.of.fit)
table.num <- table.num + 1
#mean(DF1$IndProd) 
```

Результат: 

Среднее по Y = 12.70829 ;

По столбцу $R^2$ больше всего подходит первая и вторая модель;
По столбцу F.расч - первая и вторая;
По минимальной Стандартной ошибке - первая и вторая, но при том, что у обеих моделей она приблизительно похожа, выбор наилучшей становится сложнее.


**Явный вид модели: $IndProd = 2.1863 + 0.8454 \cdot PromPrices + 0.1249 \cdot CreditsIndebted$**


Сохраним нужные данные для дальнейших лабораторных и пойдём спатеньки uwu.
```{r}
# 4. Сохранение нужных объектов рабочего пространства  -------------------------
save(list = c('data.fit.1.fo', 'data.fit.11.fo', 'fit.1.fo', 'fit.11.fo', 'DF', 'DF1', 'reg.df'), 
    file = 'test_lab2_Kravchuk.RData')
```
