---
title: "Лабораторная работа №2"
author: "Кравчук Д. А."
date: "28 12 2020"
output: word_document
---
```{r setup, include = FALSE}
# Загрузка библиотек
library('knitr')
library('stats')
knitr::opts_chunk$set(echo = FALSE)
#счётчик для таблиц
table.num <- 1
#счётчик для рисунков
pic.num <- 1
```


## Импорт данных
Импортируем объекты, сохранённые в рабочем пространстве по итогу лабораторной №1.
```{r}
# загрузка объектов из сохранённого рабочего пространства
load('test_lab1_Kravchuk.RData')
# просмотр списка объектов
ls()
```
# Раздел I.

## Изначальная регрессионная модель, основанная на Лабораторной №1
Модель 0: $Y = 91450,5904 + 253,1642 \cdot X1 + 0,1422\cdot X3$, где

* `Y` (*IndProd*) – Индексы промышленного производства;   

* `X1` (*PromPrices*) – Индексы цен производителей промышленных товаров по видам экономической деятельности: обрабатывающие производства;   

* `X3` (*CapInvests*) – Инвестиции в основной капитал на душу населения;

По количеству `r nrow(reg.df)`-x наблюдений.

## Оценка параметров этой модели

#### Таблица `r table.num` - описательные статистики модели 1
```{r}
# множественная регрессия для всех регионов
fit.1 <- lm(IndProd ~ PromPrices + CapInvests, 
            data = reg.df)
kable(round(summary(fit.1)$coef, 4))
table.num <- table.num + 1
#построим график
par(mfrow = c(1, 2))
plot(IndProd ~ PromPrices + CapInvests, 
            data = reg.df)
par(mfrow = c(1, 1))
pic.num <- pic.num + 1
```

#### Рис. `r pic.num`. график разброса начальной модели


**Проверка значимости для коэффициента при PromPrices**

Проверим значимость при помощи p-значения.

**Напоминание:**
*Сравниваем p-значение и $\alpha$ (Уровень значимости = 0,05);*
*Если p-значение > $\alpha$, то принимается гипотеза H0, в ином случае принимается противоположная гипотеза H1.*

P-значение при PromPrices = $8,6\cdot 10^{-5}=0,0001<\alpha$ => принимается гипотеза H1. **Параметр значим.**

**Проведём похожую проверку коэффициента при CapInvests.**

P-значение при CapInvests = $6,8\cdot 10^{-11}=0,0000<\alpha$ => принимается гипотеза H1. **Параметр значим.**

Все имеющиеся параметры значимы, исключать регрессоры не требуется. $R^2 =$ `r round(summary(fit.1)$r.sq, 3)`.

## Модель с переменной структурой по федеральным округам.

Построим модель с переменной структурой, используя принадлежность каждого региона к одному из восьми федеральных округов.
Включим фиктивные переменные как в константу, так и в коэффициенты.
Общий вид модели с переменной структурой.

#### Таблица `r table.num` - описательные статистики модели по федеральным округам
```{r}
fit.1.fo <- lm(IndProd ~ FO*(PromPrices + CapInvests), 
            data = reg.df) 
kable(round(summary(fit.1.fo)$coef, 4))
table.num <- table.num + 1
```

Модель в целом незначима, но скорректированный коэффициент
детерминации у неё выше, чем у модели по всем регионам (`r round(summary(fit.1.fo)$r.sq, 3)*100`%). У неё много незначимых параметров.
Исключать их последовательно вручную трудоёмко, поэтому мы воспользуемся пользовательской функцией, которая
проводит процедуру последовательного исключения регрессоров.

Сначала сгенерируем матрицу независимых переменных функцией
*model.matrix()*. После загружаем функцию для исключения незначимых регрессоров
из файла «removeFactorsByPValue.R» в рабочей директории и применяем её
к модели с переменной структурой.

### Модель без поправки:


#### Таблица `r table.num` - описательные статистики модели по федеральным округам без поправки
```{r}
# создаём фрейм со всеми переменными-факторами (создаём фиктивные)
X.matrix <- model.matrix(IndProd ~ FO*(PromPrices + CapInvests), 
            data = reg.df)
# присоединяем независимую переменную
data.fit <- cbind(IndProd = reg.df$IndProd, 
                  data.frame(X.matrix)[, -1])
# сохраняем для следующей лабораторной
data.fit.1.fo <- data.fit
# функция с последовательным исключением незначимых регрессоров
source('https://raw.githubusercontent.com/aksyuk/R-Practice-basics/master/user_functions/removeFactorsByPValue.R')
# применяем процедуру, сначала без поправок на p-значения
fit.1.fo <- removeFactorsByPValue(data = data.fit, 
                                   y.var.name = 'IndProd')
kable(round(summary(fit.1.fo)$coef, 4))
table.num <- table.num + 1
```
Все коэффициенты модели значимы и она имеет высокий уровень коэффициента детерминации. ($R^2 =$ `r round(summary(fit.1.fo)$r.sq, 3)`)

Значимы константы для Северо-Западного, Северо-Кавказского и Центрального федеральных
округов, а также коэффициенты при независимых переменных для некоторых округов. 


### Модель с поправкой Бонферрони:

Явный вид модели 2: $IndProd = 94720,74 + 338,5 \cdot PromPrices$.


#### Таблица `r table.num` - описательные статистики модели по федеральным округам с поправкой Бонферрони
```{r}
# теперь с поправкой Бонферрони
fit.1.foB <- removeFactorsByPValue(data = data.fit, 
                                   y.var.name = 'IndProd',
                                   p.adj.method = 'bonferroni')
kable(round(summary(fit.1.foB)$coef, 4))
table.num <- table.num + 1
```
Коэффициент модели при *PromPrices* значим, однако коэффициент детерминации заметно понизился ($R^2 =$ `r round(summary(fit.1.foB)$r.sq, 3)`).

## Сравнение моделей по качеству.

Сравним три полученные модели: изначальную, с поправкой по ФО и без поправки по ФО.


#### Таблица `r table.num` - сравнение трёх моделей
```{r}
# модели с фактором PromPrices
# список построенных моделей
models.list <- list(fit.1, fit.1.foB, fit.1.fo)
names(models.list) <- c('fit.1', 'fit.1.foBonferroni', 'fit.1.fo')
# фрейм с характеристиками четырёх моделей
df.goodness.of.fit <- data.frame(Модель = names(models.list), 
                                       R.2.скорр = 0,
                                       F.расч = 0,
                                       Станд.Ошибка = 0)
for (i in 1:length(models.list)) {
  # скорректированный R-квадрат
  df.goodness.of.fit[i, 'R.2.скорр'] <- 
    round(summary(models.list[[i]])$adj.r.squared, 3)
  # F расчётное
  df.goodness.of.fit[i, 'F.расч'] <- 
    round(summary(models.list[[i]])$fstatistic[1], 2)
  # стандартная ошибка
  df.goodness.of.fit[i, 'Станд.Ошибка'] <- 
    round(summary(models.list[[i]])$sigma, 1)
}
kable(df.goodness.of.fit)
table.num <- table.num + 1
#mean(reg.df$IndProd) 
```

Результат: 

Среднее по Y = 138420.6 (~ 16% стандартной ошибки);

По столбцу $R^2$ больше всего подходит третья модель;
По столбцу F.расч - первая;
По минимальной Стандартной ошибке - третья.

Таким образом, модель по федеральным округам без поправки (fit.1.fo) наиболее предпочтительна.

**Явный вид модели 3: $IndProd = 67679,22 + 534,57 \cdot PromPrices + 0,1485\cdot CapInvests + 73515,34\cdot FOСЗФО -44010,31\cdot FOСКФО + 76386,54\cdot FOЦФО - 436,07\cdot FOПФО.PromPrices - 466,93\cdot FOСЗФО.PromPrices - 230,93\cdot FOСФО.PromPrices - 681,37\cdot FOЦФО.PromPrices + 0,4182\cdot FOПФО.CapInvests - 0,2125\cdot FOСЗФО.CapInvests + 0,8091\cdot FOСКФО.CapInvests$.**

* * *

* * *

# Раздел II.

## Изначальная регрессионная модель для логарифмированных данных, основанная на Лабораторной №1
Модель 0: $Y = 8,41 + 0,2581 \cdot X1 + 0,1947\cdot X3$, где

* `Y` (*IndProd*) – Среднедушевые денежные доходы населения;   

* `X1` (*PromPrices*) – ВРП на душу населения;   

* `X3` (*CapInvests*) – Расходы консолидированных бюджетов субъектов Российской Федерации: на социальную политику;

По количеству `r nrow(DF1)`-x наблюдений.

## Оценка параметров этой модели


#### Таблица `r table.num` - описательные статистики логарифмированной модели 1

```{r}
# множественная регрессия для всех регионов на логарифмированных данных
fit.11 <- lm(IndProd ~ PromPrices + CapInvests, 
            data = DF1)
kable(round(summary(fit.11)$coef, 4))  # незначимые параметры
table.num <- table.num + 1
#построим график
par(mfrow = c(1, 2))
plot(IndProd ~ PromPrices + CapInvests, 
            data = DF1)
par(mfrow = c(1, 1))
pic.num <- pic.num + 1
```

#### Рис. `r pic.num`. график разброса начальной логарифмированной модели

## Проверка значимости для логарифмированных значений:

**Проверка значимости для коэффициента при PromPrices.**

H0: (параметр) коэфф. при PromPrices равен 0 в генеральной совокупности (не значим);

H1: (параметр) коэфф. при PromPrices не равен 0 в генеральной совокупности (значим).

Проверим значимость при помощи p-значения. ( $\alpha = 0,05$ )

P-значение при PromPrices = $5,9\cdot 10^{-5}=0,0000<\alpha$ => принимается гипотеза H1. **Параметр значим.**

**Проведём похожую проверку коэффициента при CapInvests.**

P-значение при CapInvests = $7,7\cdot 10^{-9}=0,0000<\alpha$ => принимается гипотеза H1. **Параметр значим.**

Все имеющиеся параметры значимы, исключать регрессоры не требуется. $R^2 =$ `r round(summary(fit.11)$r.sq, 3)`. 51% исходного разброса зависимой переменной Y (оборота розничной торговли на душу населения) объясняет разброс объясняющих переменных X1 (число малых предприятий на 10000 человек населения), X3 (расходы консолидированных бюджетов субъектов Российской Федерации: всего).

Явный вид модели 1: $IndProd = 8,41 + 0,2581 \cdot PromPrices + 0,1947\cdot CapInvests$.

## Модель с переменной структурой по федеральным округам (логарифмированные данные).

Построим модель с переменной структурой, используя принадлежность каждого региона к одному из восьми федеральных округов.
Включим фиктивные переменные как в константу, так и в коэффициенты.
Общий вид модели с переменной структурой.

#### Таблица `r table.num` - описательные статистики логарифмированной модели по федеральным округам
```{r}
fit.11.fo <- lm(IndProd ~ FO*(PromPrices + CapInvests), 
            data = DF1) 
kable(round(summary(fit.11.fo)$coef, 4))
table.num <- table.num + 1
```

Модель в целом незначима, но скорректированный коэффициент
детерминации у неё выше, чем у модели по всем регионам (`r round(summary(fit.11.fo)$r.sq, 3)*100`%). У неё много незначимых параметров.
Исключать их последовательно вручную трудоёмко, поэтому мы воспользуемся пользовательской функцией, которая
проводит процедуру последовательного исключения регрессоров.

Сначала сгенерируем матрицу независимых переменных функцией
*model.matrix()*. После загружаем функцию для исключения незначимых регрессоров
из файла «removeFactorsByPValue.R» в рабочей директории и применяем её
к модели с переменной структурой.


### Модель без поправки:


#### Таблица `r table.num` - описательные статистики логарифмированной модели по федеральным округам без поправки
```{r}
# создаём фрейм со всеми переменными-факторами (создаём фиктивные)
X.matrix <- model.matrix(IndProd ~ FO*(PromPrices + CapInvests), 
            data = DF1)
# присоединяем независимую переменную
data.fit <- cbind(IndProd = DF1$IndProd, 
                  data.frame(X.matrix)[, -1])
# сохраняем для следующей лабораторной
data.fit.11.fo <- data.fit
# функция с последовательным исключением незначимых регрессоров
source('https://raw.githubusercontent.com/aksyuk/R-Practice-basics/master/user_functions/removeFactorsByPValue.R')
# применяем процедуру, сначала без поправок на p-значения
fit.11.fo <- removeFactorsByPValue(data = data.fit, 
                                   y.var.name = 'IndProd')
kable(round(summary(fit.11.fo)$coef, 4))
table.num <- table.num + 1
```
Все коэффициенты модели значимы и она имеет высокий уровень коэффициента детерминации. $R^2 =$ `r round(summary(fit.11.fo)$r.sq, 3)`.

Значимы константы для Приволжского, Северо-Западного, Северо-Кавказского и Северного федеральных
округов, коэффициент при CapInvests, а также коэффициенты при независимых переменных для некоторых округов. 

*(PromPrices с Южным федеральным округом;*
*CapInvests с Северо-Западным и Южным федеральными округами)*


### Модель с поправкой Бонферрони:

Явный вид модели 3: $IndProd = 11,821 -0,034 \cdot FOСКФО.CapInvests$.


#### Таблица `r table.num` - описательные статистики логарифмированной модели по федеральным округам с поправкой Бонферрони
```{r}
# теперь с поправкой Бонферрони
fit.11.foB <- removeFactorsByPValue(data = data.fit, 
                                   y.var.name = 'IndProd',
                                   p.adj.method = 'bonferroni')
kable(round(summary(fit.11.foB)$coef, 4))
table.num <- table.num + 1
```
Коэффициент модели при *FOСКФО.CapInvests* значим, однако коэффициент детерминации заметно понизился ($R^2 =$ `r round(summary(fit.11.foB)$r.sq, 3)`).

Сравнивать эту модель с двумя другими нет смысла, так как в ней отсутствуют главные независимые переменные.

## Сравнение моделей по качеству.

Сравним две полученные модели: изначальную и без поправки по ФО.

#### Таблица `r table.num` - сравнение двух логарифмированных моделей
```{r}
# модели с фактором PromPrices
# список построенных моделей
models.list <- list(fit.11, fit.11.fo)
names(models.list) <- c('fit.11', 'fit.11.fo')
# фрейм с характеристиками четырёх моделей
df.goodness.of.fit <- data.frame(Модель = names(models.list), 
                                       R.2.скорр = 0,
                                       F.расч = 0,
                                       Станд.Ошибка = 0)
for (i in 1:length(models.list)) {
  # скорректированный R-квадрат
  df.goodness.of.fit[i, 'R.2.скорр'] <- 
    round(summary(models.list[[i]])$adj.r.squared, 3)
  # F расчётное
  df.goodness.of.fit[i, 'F.расч'] <- 
    round(summary(models.list[[i]])$fstatistic[1], 2)
  # стандартная ошибка
  df.goodness.of.fit[i, 'Станд.Ошибка'] <- 
    round(summary(models.list[[i]])$sigma, 3)
}
kable(df.goodness.of.fit)
table.num <- table.num + 1
```

Результат: 

Среднее по Y = 11,7907 (~ 1% стандартной ошибки);

По столбцу $R^2$ больше всего подходит вторая модель;
По столбцу F.расч - первая;
По минимальной Стандартной ошибке - вторая, но при том, что у обеих моделей она приблизительно похожа, выбор наилучшей становится сложнее.

При отношении F расчётного к $R^2$ скорректированному выбор падает на первую модель. Хоть её коэффициент детерминации ниже, чем у второй, но F в 2,3 раза больше.

**Явный вид модели: $IndProd = 8,41 + 0,2581 \cdot PromPrices + 0,1947\cdot CapInvests$.**


```{r}
# 4. Сохранение нужных объектов рабочего пространства  -------------------------
save(list = c('data.fit.1.fo', 'data.fit.11.fo', 'fit.1.fo', 'fit.11.fo', 'DF', 'DF1', 'reg.df', 'models.list'), 
    file = 'test_lab2_Kravchuk.RData')
```